臺北高等行政法院裁定
　　　　　　　　　　　　　　　　　　 96年度停字第00120號
聲　請　人　甲○○
相　對　人　行政院農業委員會
代　表　人　蘇嘉全（主任委員）
上列當事人間因違反漁業法事件，聲請人聲請停止原處分之執行
，本院裁定如下：
    主  文
聲請駁回。
聲請程序費用由聲請人負擔。
    理  由
一、按「於行政訴訟起訴前，如原處分或決定之執行將發生難於
    回復之損害，且有急迫情事者，行政法院亦得依受處分人或
    訴願人之聲請，裁定停止執行。」固為行政訴訟法第116 條
    第3 項前段所明定。惟訴願法第93條第2 項既規定受處分人
    得申請受理訴願機關或原處分機關停止執行，理論上得由上
    開機關獲得救濟，殊無逕向行政法院聲請之必要。且行政訴
    訟係審查行政處分違法之最終機關，若一有行政處分，不待
    訴願程序即聲請行政法院停止原處分之執行，無異規避訴願
    程序，而請求行政法院為行政處分之審查，故必其情況緊急
    ，非即時由行政法院予以處理，則難以救濟，否則尚難認有
    以行政法院之裁定予以救濟之必要，應認欠缺保護之必要〔
    最高行政法院民國（下同）91年度裁字第906 號、第877 號
    裁定參照〕。而所謂必其情況緊急，非即時由行政法院予以
    處理，則難以救濟，應指因非可歸責於受處分人之事由，未
    向訴願機關申請停止執行，僅向行政法院聲請，若由行政法
    院逕予駁回，由聲請人再向訴願機關申請停止執行，則時間
    緊迫原處分將執行完畢難以救濟而言。而所謂「難以回復之
    損害」，係指其損害不能回復原狀，或不能以金錢賠償，或
    在一般社會通念上，如為執行可認達到回復困難之程度而言
    ，亦即無法用經濟手段填補之精神上損害或事後填補損害，
    如與當初加損害之公益目的及損害之花費相比較，其之費用
    過鉅，而影響重大之情形。再者，行政訴訟法第116 條第3
    項起訴前聲請停止執行之要件，並未有「原行政處分合法性
    顯有疑義」之規定，故行政法院僅須就原處分或決定之執行
    ，是否將發生難以回復之損害，且有急迫情事者，而於公益
    無重大影響等要件，予以審查即可，如未符合上述要件，即
    應予駁回，不得依訴願法第93條第2 項或第3 項規定，審查
    行政處分之合法性是否顯有疑義（最高行政法院91年度裁字
    第238 號裁定參照）。
二、聲請意旨略以：相對人依據屏東縣政府96年7 月17日屏府農
    漁字第0960141966號函稱，聲請人所有「龍吉勝3 號」漁船
    （船籍編號CT3-5757，下稱系爭漁船）於96年2 月27日在屏
    東縣東港漁港經屏東縣政府「加強防杜漁船優惠用油流用行
    動計畫查緝行動小組」，查獲聲請人未經主管機關許可，裝
    載漁業動力用油29,320公升（下稱系爭油料），而未能指明
    油料來源，認聲請人違反「漁業動力用油優惠油價標準」第
    13條第2 項、第3 項、「漁船船員管理規則」第31條第7款
    規定，依「涉案違規利用優惠漁業動力用油案件處理流程及
    處分基準」及漁業法第10條第2 項規定，以96年7 月30日農
    授漁字第0961321977號處分書處以「原領漁船船員手冊（KC
    086907）應收回1 年。」（下稱原處分(一)），及認聲請人違
    反「漁業動力用油優惠油價標準」第13條第2 項、第3 項及
    第4 項規定，依「涉案違規利用優惠漁業動力用油案件處理
    流程及處分基準」及漁業法第10條第1 項規定，以96年7 月
    30日農授漁字第0961220785號處分書處以「「收回『龍吉勝
    3 號』漁船（CT3-5757）原領農特漁延（96）字第00009648
    14號漁業執照1 年。」（下稱原處分(二)）。惟系爭油料聲請
    人係置於系爭漁船船艏輔助油櫃及主機下方之主油櫃內，其
    來源為聲請人於95全年度中申購未耗盡之節存油料，又船舶
    油櫃本係放置油料之處，聲請人將油料置漁船油櫃顯非「裝
    載」，相對人對於聲請人說明系爭油料來源之陳述，未能善
    盡調查責任，故原處分(一)及原處分(二)合法性顯有疑義。原處
    分(一)及原處分(二)乃限制人民工作權之處分，悠關人民生存權
    益，至為重大，生效後聲請人自96年8 月10日起不能出港捕
    魚，影響家庭全員生計甚為嚴重，縱未來經司法救濟程序證
    明聲請人確受冤枉，惟此期間聲請人受有頓失經濟來源，生
    活難以維繼之損害，已難回復，且有急迫現況。爰依訴願法
    第93條第2 項、第3 項規定，聲請於訴願機關作成決定前，
    應裁定停止原處分(一)及原處分(二)之執行云云。
三、經查：
    原處分(一)及原處分(二)之作成日期為96年7 月30日，所載繳照
    期限為96年8 月10日，聲請人於本件聲請停止執行狀請求於
    訴願機關作成決定前裁定停止執行，而理論上聲請人得依訴
    願法第93條第2 項規定向訴願機關申請停止執行而獲得救濟
    ，惟聲請人未俟完成訴願程序之救濟，即於96年年8 月8 日
    （參聲請停止執行狀蓋有本院收文戳記）逕向本院聲請停止
    執行，且聲請人未主張及釋明有何因非可歸責於己之事由，
    未向訴願機關申請停止執行，僅向行政法院聲請之急迫情事
    ，是尚難認其情況緊急，非即時由行政法院予以處理，則難
    以救濟，揆諸首揭說明，其聲請停止執行顯欠急迫性之要件
    ，已屬欠缺保護之必要。抑且，關於聲請人所稱原處分(一)及
    原處分(二)如予以執行，聲請人因此不能出港捕魚，受有經濟
    上損失、影響家庭生計等，依客觀情形而言，並非不得以金
    錢加以補償，尚無將發生難以回復之損害情事。從而，本件
    聲請與停止執行之要件不符，聲請人聲請停止原處分(一)及原
    處分(二)之執行，不應准許，應予駁回。
四、依行政訴訟法第104條、民事訴訟法第95條、第78條，裁定
    如主文。
中　　華　　民　　國　　96　　年　 　8　　月　  23 　 日
                        第五庭審判長法  官  張瓊文
                                    法  官  王碧芳
                                    法  官  胡方新
上為正本係照原本作成。
如不服本裁定，應於送達後10日內向本院提出抗告狀（須按他造
人數附繕本）。
中　　華　　民　　國　　96　　年　 　8　　月　  23 　 日
            　　　　　　   　　　　 書記官  陳幸潔
